臺灣臺北地方法院刑事判決　　　　　　　　　　　　　九十三年度訴字第六五五號
　　聲　請　人　臺灣臺北地方法院檢察署檢察官
　　被　　　告　甲○○
右列被告因違反毒品危害防制條例案件，經檢察官提起公訴（九十三年度毒偵字第八
二五號），被告就被訴事實為有罪之陳述，本院裁定進行簡式審判程序，判決如左：
    主  文
甲○○連續施用第一級毒品，累犯，處有期徒刑玖月。
    事  實
一、甲○○（原名林英杰）前因施用第一級毒品海洛因，經本院於民國九十年五月二
    十四日以九十年度毒聲字第一一六二號裁定送觀察、勒戒後，因認無繼續施用毒
    品之傾向，於九十年六月十一日執行完畢釋放，並經臺灣臺北地方法院檢察署檢
    察官於九十年六月十二日以九十年度毒偵字第一四八五號為不起訴處分確定。於
    九十一年間再因施用第一級毒品海洛因，經本院於九十一年七月十七日以九十一
    年度毒聲字第一三八九號裁定送觀察、勒戒後，因認有繼續施用毒品之傾向，復
    經本院於九十一年十二月十一日以九十一年毒聲字第二四三九號裁定送強制戒治
    ，並經臺灣高等法院於九十二年一月三十日以九十二年毒抗字第三○號裁定駁回
    抗告確定，其後因認無繼續戒治之必要，經本院於九十二年六月十一日以九十二
    年毒聲字第一一一一號裁定停止戒治，所餘戒治期間付保護管束，保護管束至九
    十二年十一月二十四日屆滿未經撤銷，視為強制戒治期滿，並經本院於九十二年
    三月二十四日以九十一年度簡字第四一八八號判處有期徒刑六月確定，甫於九十
    二年十二月二十三日易科罰金執行完畢。詎仍不知悔改，復基於施用第一級毒品
    海洛因之概括犯意，自九十二年九、十月間某日起至九十三年三月二十四日止，
    在其台北市萬華區○○○路○段一八五號五樓之一住處，連續施用第一級毒品海
    洛因多次。嗣於九十三年三月二十四日下午三時許，在在台北市萬華區○○○路
    ○段一八五號前、經台北縣政府警察局新莊分局員警查獲係通緝在案之人犯，當
    場逮捕後於同日下午五時五十五分許，採集其尿液檢體（檢體編號ＤＺ0000
    0000000）送請檢驗結果，呈鴉片類之嗎啡及可待因陽性反應，而查悉其
    觀察、勒戒執行完畢釋放後，三犯施用第一級毒品海洛因。
二、案經台北縣政府警察局新莊分局報請臺灣臺北地方法院檢察署檢察官偵查起訴。
    理  由
一、右揭事實，業據被告甲○○於本院審理中自白不諱（見本院九十三年六月二十一
    日準備程序筆錄第二頁、九十三年六月二十八日審判筆錄第二頁）。被告前經台
    北縣政府警察局新莊分局於九十三年三月二十四日下午五時五十五分，採集其尿
    液檢體（檢體編號ＤＺ00000000000），送請臺灣檢驗科技股份有限
    公司濫用藥物實驗室以酵素免疫分析法（ＥＩＡ）初步檢驗，並以氣相層析／質
    譜儀分析法（ＧＣ／ＭＳ）確認檢驗結果，判定其尿液檢體呈鴉片類藥物之嗎啡
    及可待因陽性反應。有列管毒品人口尿液檢體採集送驗紀錄表、台灣檢驗科技股
    份有限公司濫用藥物尿液檢驗報告各一紙在卷足憑（見九十三年度毒偵字第八二
    五號卷第六、七頁）。按目前常用之尿液安非他命或嗎啡篩檢方式，包括酵素免
    疫分析法（ＥＩＡ）、薄層色層分析法（ＴＬＣ）及放射免疫分析法（ＲＩＡ）
    。文獻報告中，確實有藥物或食物因交叉反應，可在尿液測試中產生偽陽性之安
    非他命或嗎啡反應。例如在ＥＩＡ和ＴＬＣ之尿液測試中，某些成藥（如減肥藥
    、解除鼻充血藥物、感冒藥劑等）中之成分因與安非他命有類似的作用，而可產
    生與安非他命之交叉反應，使尿液測試呈現偽陽性。但利用精密的儀器分析，將
    可排除偽陽性之可能，而得到正確的答案。在良好的操作條件下，以氣相層析／
    質譜儀作藥物及其代謝產物之定性及定量分析檢驗，幾乎不會有偽陽性反應產生
    ，亦即如尿液中未含有煙毒之反應者，即不可能產生因藥物所引起之偽陽性反應
    ，此經行政院國軍退除役官兵輔導委員會榮民總醫院以八十三年四月七日（八三
    ）北總內字第○三○五九號函示醫學上之專門意見在案。本件被告之尿液檢體，
    呈鴉片類之嗎啡及可待因陽性反應之檢驗結果，既係經鑑定機關以酵素免疫分析
    法（ＥＩＡ）初步檢驗，並利用氣相層析／質譜儀分析法（ＧＣ／ＭＳ）進行確
    認檢驗，顯已排除被告因服用藥物導致尿液測試呈偽陽性之可能。再按海洛因經
    注射入人體後，約百分之八十於二十四小時內自尿中排出，一般而言，尿液中能
    否驗出嗎啡陽性反應與其投與量、投與途徑、採尿時間、個人體質及檢驗方法之
    靈敏度有關，國外曾有文獻報導注射六毫克之海洛因鹽酸鹽，其代謝物嗎啡之平
    均可檢出時限約為二十六小時，行政院衛生署藥物食品檢驗局（八一）藥檢壹字
    第八一一四八八五號函參照。而被告之尿液檢體，係於九十三年三月二十四日採
    集封瓶，依此推算足認被告於九十三年三月二十四日為警採尿前二十六小時內某
    時（均不含為警查獲至採尿之期間），確有施用第一級毒品海洛因之犯行。足認
    被告於本院自白施用第一級毒品海洛因之情節，應與事實相符。本案事證明確，
    被告上開犯行堪以認定，應予依法論科。
二、按毒品危害防制條例業於九十二年六月六日修正通過，同年七月九日經總統以華
    總一義字第○九二○○一二一九三○號令公布，自九十三年一月九日起施行。關
    於毒品危害防制條例第十條第一項施用第一級毒品罪之規定並未修正，本件被告
    前因施用第一級毒品海洛因，經本院於九十年五月二十四日以九十年度毒聲字第
    一一六二號裁定送觀察、勒戒後，因認無繼續施用毒品之傾向，經臺灣臺北地方
    法院檢察署檢察官於九十年六月十二日以九十年度毒偵字第一四八五號為不起訴
    處分確定。於九十一年間再因施用第一級毒品海洛因，經本院於九十一年七月十
    七日以九十一年度毒聲字第一三八九號裁定送觀察、勒戒後，因認有繼續施用毒
    品之傾向，復經本院於九十一年十二月十一日以九十一年毒聲字第二四三九號裁
    定送強制戒治，並經臺灣高等法院於九十二年一月三十日以九十二年毒抗字第三
    ○號裁定駁回抗告確定，其後因無認繼續戒治必要，經本院於九十二年六月十一
    日以九十二年毒聲字第一一一一號裁定停止戒治，所餘戒治期間付保護管束，保
    護管束期間至九十二年十一月二十四日屆滿未經撤銷，視為強制戒治期滿，並經
    本院於九十二年三月二十四日以九十一年度簡字第四一八八號判處有期徒刑六月
    確定，有臺灣高等法院被告全國前案紀錄表可按。本案係被告三犯毒品危害防制
    條例第十條之罪，尚無同條例第三十五條規定之適用，不涉新舊法比較之問題，
    先予敘明。核被告上開施用海洛因之所為。係犯毒品危害防制條例第十條第一項
    之施用第一級毒品罪。被告因施用而持有第一級毒品海洛因之低度行為，為施用
    高度行為吸收，不另論罪。其自九十二年九、十月間某日至九十三年三月二十四
    日止，先後多次施用第一級毒品之犯行，時間緊接，手段相同，觸犯構成要件相
    同之罪名，顯係基於概括犯意反覆為之，應依刑法第五十六條連續犯規定論以一
    罪，並加重其刑。被告前因施用第一級毒品海洛因，經本院於九十二年三月二十
    四日以九十一年度簡字第四一八八號判處有期徒刑六月確定，甫於九十二年十二
    月二十三日易科罰金執行完畢，有臺灣高等法院被告全國前案紀錄表附卷可按，
    於五年內再犯本件最重本刑有期徒刑以上之罪，為累犯，應依刑法第四十七條規
    定加重其刑，並依法遞加之。爰審酌被告前有事實欄所載之前科紀錄，有台灣高
    等法院被告全國前案紀錄表足憑，多次因施用毒品經裁定送觀察、勒戒期滿及判
    決徒刑易科罰金執行完畢後，仍無法遠離毒品，顯見戒毒意志薄弱，然慮其施用
    毒品性質上屬於自我身心健康之自戕行為，具有病患性人格之特質，暨被告之生
    活狀況、品行、高職肄業之智識程度、犯罪動機、目的、手段、所生危害等一切
    情狀，量處如主文所示之刑，以示懲儆。
據上論斷，應依刑事訴訟法第二百七十三條之一第一項、第二百九十九條第一項前段
，毒品危害防制條例第十條第一項，刑法第十一條前段、第五十六條、第四十七條，
判決如主文。
本案經檢察官楊智綸到庭執行職務
中　　　華　　　民　　　國　　九十三　　年　　　七　　　月　　　七 　　日
                                      臺灣臺北地方法院刑事第十四庭
                                          法  官  吳  秋  宏
右正本證明與原本無異。
如不服本判決，應於判決送達後十日向本院提出上訴狀。
                                          書記官  林  碧  華
中　　　華　　　民　　　國　　九十三　　年　　　七　　　月　　  七 　　日
附錄本案論罪科刑法條全文：
毒品危害防制條例第十條第一項
施用第一級毒品者，處六個月以上五年以下有期徒刑。
